臺灣高等法院刑事判決　　　　　　　　96年度上訴字第1357號
上　訴　人
即　被　告　甲○○
選任辯護人　邱雅文律師
　　　　　　吳純怡律師
上列上訴人因違反槍砲彈藥刀械管制條例案件，不服臺灣板橋地
方法院95年度訴字第2861號，中華民國95年12月29日第一審判決
（起訴案號：臺灣板橋地方法院檢察署94年度偵字第18826號）
，提起上訴，本院判決如下：
    主  文
原判決撤銷。
甲○○未經許可，寄藏可發射子彈具有殺傷力之改造槍枝，處有
期徒刑年陸月，併科罰金新台幣拾萬元，罰金如易服勞役，以
新臺幣壹仟元折算壹日。扣案如附表一編號1、2所示改造槍枝及
編號6、7所示之火藥均沒收。又未經許可，持有可發射子彈具有
殺傷力之改造槍枝，處有期徒刑年貳月，併科罰金新臺幣伍萬
元，罰金如易服勞役，以新臺幣壹仟元折算壹日。扣案如附表一
編號3所示改造槍枝沒收。應執行有期徒刑伍年，併科罰金新臺
幣拾貳萬元，罰金如易服勞役，以新臺幣壹仟元折算壹日。扣案
如附表一編號1、2、3所示改造槍枝及編號6、7所示火藥均沒收
。
    事  實
一、甲○○於民國94年9月底某日（起訴書誤載為10月間某日）
    ，受吳承洲（另案偵辦）委託保管可發射子彈具有殺傷力如
    附表一編號1、2所示之改造槍枝，9釐米子彈5顆（均具直徑
    8.97釐米金屬彈頭，經試射4顆，均具殺傷力，另1顆雖可擊
    發，惟發射動能不足，認不具殺傷力，詳如附表一編號4所
    載）、點22子彈17顆（均直徑約6.97釐米金屬彈頭，其中14
    顆均可擊發，均具殺傷力，另外3顆無法擊發，認均不具殺
    傷力，詳如附表一編號5所載），及炸彈、爆裂物主要組成
    零件如附表一編號6、7所示之火藥，連同如附表二所示不具
    殺傷力之槍枝及彈殼、彈頭及如附表三所示之工具後，即將
    該等槍枝、子彈及工具等藏放在臺北縣三峽鎮添福285之5號
    住處內。復另於94年10月10日至同年月20日間某日，向真實
    姓名年籍不詳之成年男子，以新臺幣（下同）1萬餘元之價
    格，購買可發射子彈具有殺傷力如附表一編號3所示之改造
    槍枝，並未經許可持有該改造槍枝。嗣於94年11月1日5時許
    ，為警持搜索票至上址搜索查獲，並扣得上開吳承洲委託藏
    放如附表一編號1、2所示之改造槍枝2枝、9釐米子彈5顆、
    點22子彈17顆、火藥1包、火藥1瓶及甲○○非法持有如附表
    一編號3所示之改造槍枝，暨如附表二所示不具殺傷力之槍
    枝及彈殼、彈頭及如附表三所示之工具。
二、案經臺北市政府警察局刑事警察大隊報請臺灣板橋地方法院
    檢察署檢察官偵查起訴。
    理  由
一、上開事實，業據上訴人即被告甲○○於本院審理時坦承不諱
    ，復有如附表一所示之改造槍枝及子彈、火藥扣案可稽。而
    將扣案如附表一所示之改造槍枝及子彈送往刑事警察局以性
    能檢驗法、試射法鑑定結果，認如附表一編號1所示之改造
    槍枝1枝（槍枝管制編號：0000000000號），係由仿BERETTA
    廠92FS型半自動手槍製造之槍枝車通金屬槍管內阻鐵而成之
    改造槍枝，經檢視，槍身與滑套為金屬材質，機械性能良好
    ，可擊發適用子彈，認具殺傷力。如附表一編號2所示之改
    造槍枝1枝（槍枝管制編號：0000000000號），係由仿GLOCK
    廠17型半自動手槍製造之槍枝換裝土造金屬槍管改造而成之
    改造槍枝，經檢視，欠缺復進簧插銷，惟不影響槍枝之擊發
    功能，可擊發適用子彈，認具殺傷力。如附表一編號3所示
    之改造槍枝1枝（槍枝管制編號：0000000000號），係由仿
    COLT廠CALIBER25型半自動手槍製造之槍枝換裝土造金屬槍
    管改造而成之改造槍枝，經檢視，槍身與滑套為金屬材質，
    機械性能良好，可擊發適用子彈，認具殺傷力。如附表一編
    號4所示9釐米子彈5顆，均係具直徑8.97釐米金屬彈頭之土
    造子彈，經採樣2顆試射，均可擊發，認均具殺傷力。如附
    表一編號5所示點22子彈17顆，均係具直徑約6.97釐米金屬
    彈頭之土造子彈，經採樣6顆試射，其中5顆，均可擊發，認
    均具殺傷力，另外1顆，無法擊發，認不具殺傷力；再經本
    院將未試射點22子彈11顆及9釐米子彈3顆送請內政部警政署
    刑事警察局試射鑑定結果，認其中點22子彈9顆及9釐米子彈
    2顆具殺傷力，另點22子彈2顆及9釐米子彈1顆雖可擊發，惟
    發射動能不足，認不具殺傷力；有該局94年11月1日刑鑑字
    第0940166282號槍彈鑑定書、96年5月18日刑鑑字第1960068
    562號函及96年7月12日刑鑑字第1960098154號函在卷可稽。
    另送驗之火藥1包、火藥1瓶，經送往刑事警察局以檢視法、
    拆解法、燃燒試驗法、呈色試驗法、紅外線光譜分析法、掃
    瞄式電子顯微鏡/X-射線能譜分析法、核磁共振分析法及氣
    相層析質譜儀分析法鑑驗結果，認火藥1包，重3.4公克，取
    0.12公克鑑驗，檢出硝化甘油（Nitroglycerine;NG）、硝
    化纖維（Nitrocellulose;NC）、Centralie II等成分，認
    係雙基發射火藥；火藥1瓶，重2.5公克，取0.09公克鑑驗，
    檢出硝化甘油（Nitroglycerine;NG）、硝化纖維（Nitroce
    llulose;NC）、Centralie II、Dibutylphthalate、Diphen
    ylamine等成分，亦認係雙基發射火藥，有該局95年1月25日
    刑偵五字第0950013820號鑑驗通知書在卷可考。足見被告自
    白寄藏、非法持有上開具殺傷力之槍枝、子彈及火藥等情，
    確與事實相符。事證明確，被告犯行堪以認定。
二、按火藥為炸彈、爆裂物之主要組成零件，業經內政部於86年
    11月24日以（86）台內警字第8670683號公告在案。被告寄
    藏如附表一編號1、2之改造槍枝，係犯槍砲彈藥刀械管制條
    例第8條第4項之未經許可寄藏可發射子彈具有殺傷力之改造
    槍枝罪。寄藏如附表一編號4、5之子彈，係犯同條例第12條
    第4項未經許可寄藏子彈罪。寄藏如附表一編號6、7所示之
    火藥，係犯同條例第13條第4項未經許可寄藏彈藥之主要組
    成零件罪。被告持有如附表一編號3所示之改造槍枝，則係
    犯同條例第8條第4項之未經許可持有可發射子彈具有殺傷力
    之改造槍枝罪。按寄藏與持有槍枝，均係將物置於自己實力
    支配之下，僅寄藏必先有他人之持有行為，而後始為之受寄
    代藏而已，故寄藏之受人委託代為保管，其保管之本身，亦
    屬持有，不過，此之持有係受寄之當然結果，不應另就持有
    予以論罪（最高法院88年第8次刑事庭會議決議意旨參照）
    。則被告持有如附表一編號1、2、4、5所示改造槍枝、子彈
    之低度行為，均為寄藏之當然結果，不另論罪。被告以一寄
    藏行為，同時寄藏前開可發射子彈具有殺傷力之改造槍枝、
    可擊發具有殺傷力之子彈，及彈藥主要組成零件罪，觸犯3
    罪名，為想像競合犯，應從一重以未經許可寄藏可發射子彈
    具有殺傷力之改造槍枝罪處斷。雖被告為警查獲時，係同時
    持有上開槍枝、子彈及火藥。然槍砲彈藥刀械管制條例規定
    之「寄藏」與「持有」，固均將物品置於自己實力支配之下
    ，然前者乃指為他人管領之目的，將物品移入自己實力支配
    之下，後者則係以為自己管領之目的，將物品移入自己實力
    支配之下，其態樣、要件並不盡相同。被告未經許可寄藏可
    發射子彈具有殺傷力之改造槍枝，及未經許可持有可發射子
    彈具有殺傷力之改造槍枝，二罪間，犯意各別，行為不同，
    時間亦有所間隔，自應分論併罰。公訴人及被告辯護人指稱
    應屬想像競合關係，尚有未洽。公訴人就被告寄藏彈藥之主
    要組成零件罪部分雖未起訴，然與上開論罪科刑之未經許可
    寄藏可發射子彈具有殺傷力之改造槍枝罪部分，有想像競合
    之裁判上一罪關係，本院自得併予審理。又按刑法第51條第
    5款業於94年1月7日修正變更，並於95年7月1日施行，提高
    多數有期徒刑合併應執行之刑不得逾30年；被告於裁判確定
    前犯數罪，且均係於本次刑法修正施行前犯之，而刑法第51
    條第5款關於「宣告多數有期徒刑者，於各刑中之最長期以
    上，各刑合併之刑期以下，定其刑期。但不得逾20年」之規
    定，既經修正為「宣告多數有期徒刑者，於各刑中之最長期
    以上，各刑合併之刑期以下，定其刑期。但不得逾30年」，
    比較新舊法之結果，自以修正前之規定較有利於被告，依刑
    法第2條第1項前段規定，仍應適用行為時即修正前刑法第51
    條第5款，定應執行之刑。
三、原審就被告論罪科刑，固非無見，惟扣案之點22子彈17顆，
    其中僅有14顆具殺傷力；另9釐米子彈5顆，其中亦僅有4顆
    具殺傷力，另外點22子彈3顆及9釐米子彈1顆均不具殺傷力
    ，原審認均具殺傷力，核與事實不符。再原判決事實欄記載
    扣得如附表二、三所示之物，判決正本卻漏列附表內容，亦
    有未當。被告上訴，指摘原審量刑過重，固無理由。惟原判
    決既有可議，自應由本院撤銷改判。爰審酌被告未經許可寄
    藏、持有改造槍枝、子彈及火藥危害社會治安重大，及參酌
    被告平日素行、犯罪之動機、目的、手段、寄藏、持有之數
    量，犯後坦承犯行，並有悔意等一切情狀，分別量處如主文
    第2項所示之刑，並定應執行刑。又被告於犯罪時，刑法第
    42條第2項前段規定：「易服勞役以1元以上3元以下折算一
    日。」又行為時之易服勞役折算標準，業據修正前罰金罰鍰
    提高標準條例第2條前段規定，就其原定數額提高為100倍折
    算1日，則本件被告行為時之易服勞役折算標準，應以銀元3
    00元即新臺幣900元折算1日。惟95年7月1日修正公布施行之
    刑法第42條第3項前段規定：「易服勞役以新臺幣一仟元、
    二仟元或三仟元折算一日。」比較修正前後之易服勞役折算
    標準，以修正後有利於被告，應依修正後之刑法第42條第3
    項前段定其折算標準。
四、扣案如附表一編號1、2、3所示可發射子彈具有殺傷力之改
    造槍枝，及如附表一編號6、7所示之火藥，為違禁物，均應
    依刑法第38條第1項第1款宣告沒收。附表一編號4、5所示經
    鑑驗試射之子彈，試射後失其效能，已不具殺傷力，均非屬
    違禁物，且試射後彈頭、彈殼，亦非被告所有供犯罪所用之
    物，自不另為沒收之諭知。又扣案附表二所示之槍枝及彈殼
    、彈頭均不具殺傷力，有刑事警察局94年12月12日刑鑑字第
    0940168333號槍彈鑑定書在卷可憑，亦非違禁物，如附表三
    所示之工具，核與被告持有槍枝、子彈、彈藥主要組成零件
    等犯行無關，且均非被告所有，自不為沒收之諭知。
據上論斷，應依刑事訴訟法第369條第1項前段、第364條、第299
條第1項前段，槍砲彈藥刀械管制條例第8條第4項、第12條第4項
、第13條第4項，刑法第11條前段、第2條第1項前段、第55條、
第42條第3項前段、修正前刑法第51條第5款、第7款、第38條第1
項第1款，判決如主文。
本案經檢察官林炳雄到庭執行職務。
中　　華　　民　　國　　96　　年　　8　　月　　15　　日
　　　　　　　　　刑事第四庭審判長法　官  蔡秀雄
　　　　　　　　　　　　　　　　  法　官  周煙平
　　　　　　　　　　　　　　　　  法　官  陳國文
以上正本證明與原本無異。
如不服本判決，應於收受送達後十日內向本院提出上訴書狀，其
未敘述上訴之理由者並得於提起上訴後十日內向本院補提理由書
（均須按他造當事人之人數附繕本）。
                                  書記官  蔡棟樑
中　　華　　民　　國　　96　　年　　8　　月　　15　　日
附錄：本案論罪科刑法條全文
槍砲彈藥刀械管制條例第8條第4項：
未經許可，製造、販賣或運輸鋼筆槍、瓦斯槍、麻醉槍、獵槍、
空氣槍或第4條第1項第1款所定其他可發射金屬或子彈具有殺傷
力之各式槍砲者，處無期徒刑或5年以上有期徒刑，併科新臺幣1
千萬元以下罰金。
未經許可，轉讓、出租或出借前項所列槍枝者，處5年以上有期
徒刑，併科新臺幣1千萬元以下罰金。
意圖供自己或他人犯罪之用，而犯前二項之罪者，處無期徒刑或
7年以上有期徒刑，併科新臺幣1千萬元以下罰金。
未經許可，持有、寄藏或意圖販賣而陳列第1項所列槍枝者，處3
年以上10年以下有期徒刑，併科新臺幣700萬元以下罰金。
第 1 項至第 3 項之未遂犯罰之。
槍砲彈藥刀械管制條例第12條第4項：
未經許可，製造、販賣或運輸子彈者，處1年以上7年以下有期徒
刑，併科新台幣500萬元以下罰金。
未經許可，轉讓、出租或出借子彈者，處6月以上5年以下有期徒
刑，併科新台幣300萬元以下罰金。
意圖供自己或他人犯罪之用，而犯前二項之罪者，處3年以上10
年以下有期徒刑，併科新台幣700萬元以下罰金。
未經許可，持有、寄藏或意圖販賣而陳列子彈者，處5年以下有
期徒刑，併科新台幣300萬元以下罰金。
第 1 項至第 3 項之未遂犯罰之。
槍砲彈藥刀械管制條例第13條第4項：
未經許可，製造、販賣或運輸槍砲、彈藥之主要組成零件者，處
三年以上十年以下有期徒刑，併科新台幣七百萬元以下罰金。
未經許可，轉讓、出租或出借前項零件者，處一年以上七年以下
有期徒刑，併科新台幣五百萬元以下罰金。
意圖供自己或他人犯罪之用，而犯前二項之罪者，處五年以上有
期徒刑，併科新台幣一千萬元以下罰金。
未經許可，持有、寄藏或意圖販賣而陳列第一項所列零件者，處
六月以上五年以下有期徒刑，併科新台幣三百萬元以下罰金。
第一項至第三項之未遂犯罰之。
附表一：
┌──┬──────────────┬───┬──────────┐
│編號│物品名稱                    │數量  │備註                │
├──┼──────────────┼───┼──────────┤
│1   │仿BERETTA廠92FS型半自動手槍 │1枝   │槍身及滑套為金屬材質│
│    │製造之槍枝車通金屬槍管內阻鐵│      │，機械性能良好，可擊│
│    │而成之改造槍枝              │      │發適用子彈，具殺傷力│
│    │（槍枝管制編號：0000000000）│      │。                  │
├──┼──────────────┼───┼──────────┤
│2   │仿GLOCK廠17型半自動手槍製造 │1枝   │欠缺復進簧插銷，惟不│
│    │之槍枝換裝土造金屬槍管改造而│      │影響槍枝之擊發功能，│
│    │成之改造槍枝                │      │可擊發適用子彈，具殺│
│    │（槍枝管制編號：0000000000）│      │傷力。              │
├──┼──────────────┼───┼──────────┤
│3   │仿COLT廠CALIBER 25型半自動手│1枝   │槍身及滑套為金屬材質│
│    │槍製造之槍枝換裝土造金屬槍管│      │，機械性能良好，可供│
│    │改造而成之改造槍枝          │      │擊發適用子彈使用，具│
│    │（槍枝管制編號：0000000000）│      │殺傷力。            │
├──┼──────────────┼───┼──────────┤
│4   │玖釐米子彈（具直徑捌點玖柒釐│5顆   │扣案5顆，試射4顆，均│
│    │米金屬彈頭）                │      │可擊發，4顆經試射後 │
│    │                            │      │具殺傷力。另1顆雖可 │
│    │                            │      │擊發，惟發射動能不足│
│    │                            │      │，不具殺傷力。      │
│    │                            │      │                    │
├──┼──────────────┼───┼──────────┤
│5   │點貳貳子彈（具直徑陸點玖柒釐│17顆  │扣案17顆，試射結果，│
│    │米金屬彈頭）                │      │其中14顆經試射擊發後│
│    │                            │      │，具殺傷力。另1顆無 │
│    │                            │      │法擊發，及另2顆雖可 │
│    │                            │      │擊發，惟發射動能不足│
│    │                            │      │，不具殺傷力。      │
├──┼──────────────┼───┼──────────┤
│6   │火藥                        │1包   │驗餘淨重3.28公克    │
├──┼──────────────┼───┼──────────┤
│7   │火藥                        │1瓶   │驗餘淨重2.41公克    │
└──┴──────────────┴───┴──────────┘
附表二：
┌──┬──────────────┬───┬──────────┐
│編號│物品名稱                    │數量  │備註                │
├──┼──────────────┼───┼──────────┤
│一  │空氣長槍                    │1枝   │係以外接高壓鋼瓶內高│
│    │（槍枝管制編號：0000000000）│      │壓氣體為發射動力之用│
│    │                            │      │之空氣長槍，經檢視，│
│    │                            │      │欠缺氣嘴，依現狀無法│
│    │                            │      │供發射彈丸使用，不具│
│    │                            │      │殺傷力。            │
├──┼──────────────┼───┼──────────┤
│二  │壓縮彈簧式空氣手槍          │1枝   │機械性能良好，經實際│
│    │（槍枝管制編號：0000000000）│      │試射，其發射動能甚微│
│    │                            │      │，不具殺傷力。      │
├──┼──────────────┼───┼──────────┤
│三  │仿SMITH＆WESSON廠半自動手槍 │1枝   │機械性能良好，經實際│
│    │外型製造之填充氣體式空氣手槍│      │試射，其發射動能甚微│
│    │（槍枝管制編號：0000000000）│      │，不具殺傷力。      │
├──┼──────────────┼───┼──────────┤
│四  │仿SMITH＆WESSON廠半自動手槍 │1枝   │機械性能良好，經實際│
│    │外型製造之填充氣體式空氣手槍│      │試射，其發射動能甚微│
│    │（槍枝管制編號：0000000000）│      │，不具殺傷力。      │
├──┼──────────────┼───┼──────────┤
│五  │仿GLOCK廠19型半自動手槍外型 │1枝   │機械性能良好，經實際│
│    │製造之填充氣體式空氣手槍    │      │試射，其發射動能甚微│
│    │（槍枝管制編號：0000000000）│      │，不具殺傷力。      │
├──┼──────────────┼───┼──────────┤
│六  │滑套                        │1個   │仿BERETTA廠92FS型半 │
│    │                            │      │自動手槍製造槍枝之金│
│    │                            │      │屬滑套（不含槍機）  │
├──┼──────────────┼───┼──────────┤
│七  │槍管                        │2枝   │其一係仿BERETTA廠   │
│    │                            │      │M9/92FS 型半自動手槍│
│    │                            │      │製造槍枝之金屬槍管（│
│    │                            │      │內具阻鐵）；另一係  │
│    │                            │      │仿BERETTA廠半自動手 │
│    │                            │      │槍製造槍枝之塑膠槍管│
│    │                            │      │（內具阻鐵）        │
├──┼──────────────┼───┼──────────┤
│八  │槍機                        │1個   │仿BERETTA廠M9/92FS型│
│    │                            │      │半自動手槍製造槍枝之│
│    │                            │      │金屬槍機（不含撞針）│
├──┼──────────────┼───┼──────────┤
│九  │改造槍管                    │2枝   │仿COLT廠1908 CALIBER│
│    │                            │      │25 型半自動手槍製造 │
│    │                            │      │槍枝之金屬槍管（內具│
│    │                            │      │阻鐵）              │
├──┼──────────────┼───┼──────────┤
│十  │改造彈殼                    │40顆  │係土造金屬彈殼及玩具│
│    │                            │      │金屬彈殼            │
├──┼──────────────┼───┼──────────┤
│十一│土造彈頭                    │7顆   │係土造金屬彈頭      │
├──┼──────────────┼───┼──────────┤
│十二│仿半動手槍外型製造之填充氣體│1枝   │機械性能良好，裝填直│
│    │式玩具空氣手空氣槍          │      │徑約6.0mm、重量約   │
│    │（槍枝管制編號：0000000000）│      │0.88g之鋼珠實際試射3│
│    │                            │      │次，測得發射鋼珠之速│
│    │                            │      │度分別為37、35、36公│
│    │                            │      │尺/秒，計算其動能分 │
│    │                            │      │別為0.60、0.54、0.57│
│    │                            │      │焦耳，單位面積動能分│
│    │                            │      │別為2.12、1.91、2.02│
│    │                            │      │焦耳/平方公分。不具 │
│    │                            │      │殺傷力。            │
└──┴──────────────┴───┴──────────┘
附表三：
┌──┬──────┬───┬───────┐
│編號│物品名稱    │數量  │所有人        │
├──┼──────┼───┼───────┤
│一  │空壓機      │1臺   │吳承洲        │
├──┼──────┼───┼───────┤
│二  │靶板        │2面   │同上          │
├──┼──────┼───┼───────┤
│三  │砂輪機      │1臺   │同上          │
├──┼──────┼───┼───────┤
│四  │砂輪        │7片   │同上          │
├──┼──────┼───┼───────┤
│五  │電鑽        │2臺   │同上          │
├──┼──────┼───┼───────┤
│六  │狙擊鏡（起訴│1副   │同上          │
│    │書誤載為瞄準│      │              │
│    │鐿）        │      │              │
├──┼──────┼───┼───────┤
│七  │虎鉗        │3臺   │同上          │
├──┼──────┼───┼───────┤
│八  │紅外線瞄準器│1組   │同上          │
├──┼──────┼───┼───────┤
│九  │銼刀        │4枝   │同上          │
├──┼──────┼───┼───────┤
│十  │來福線鑽頭  │1枝   │同上          │
├──┼──────┼───┼───────┤
│十一│鑽頭        │7枝   │同上          │
├──┼──────┼───┼───────┤
│十二│木柄        │1枝   │同上          │
├──┼──────┼───┼───────┤
│十三│工具（裝箱）│1批   │同上          │
└──┴──────┴───┴───────┘
